臺北高等行政法院判決　　　　　　　　　　　　　　　九十年度訴字第二八九一號
　　　　　　　　　　　　　　　.
　　原　　　告　訊力機械股份有限公司
　　代　表　人　甲○○
　　訴訟代理人　丁○○
　　被　　　告　財政部台灣省北區國稅局
　　代　表　人　林吉昌（局長）
　　訴訟代理人　丙○○
　　　　　　　　乙○○
右當事人間因營利事業所得稅事件，原告不服財政部中華民國九十年二月二十六日台
財訴字第○八九○○五六四五五號訴願決定，提起行政訴訟，本院判決如左：
　　主  文
原告之訴駁回。
訴訟費用由原告負擔。
　　事  實
一、事實概要：原告民國八十六年度營利事業所得稅結算申報，原列報全年所得額新
    台幣（下同）一一六、九五二元，被告初查以其營業成本無法勾稽查核，遂依同
    業利潤標準毛利率百分之二十一，核定其營業成本四三、五五五、九九○元，營
    業毛利為一一、五七八、一七五元，減除依查帳核定之營業費用四、二八六、三
    四一元，核定營業淨利為七、二九一、八三四元，復依營利事業所得稅查核準則
    （下稱查核準則）第六條第一項但書規定，按全部依法核定調整其營業淨利為四
    、九六二、○七五元，加計非營業收入一九六、四一五元，減除非營業損失一三
    四、八九九元，核定全年所得額為五、○二三、五九一元，補徵稅額一、二二六
    、四二八元。原告對依同業利潤標準核定其所得額不服，申經復查結果，未獲變
    更，提起訴願，亦遭決定駁回，遂提起行政訴訟。
二、兩造聲明：
　(一)原告聲明：訴願決定及原處分均撤銷。
　(二)被告聲明：駁回原告之訴。
三、兩造之爭點：原告八十六年度營利事業所得稅結算申報，因逾期未能提示帳簿憑
    證，致被告依同業利潤標準核定其所得額，原告可否以其相關帳簿憑證已完備要
    求補提？
　(一)原告主張之理由：
    1.原告於八十九年六月七日訴願時，請求補送帳證供核，復經被告通知於同年七
      月十日提示俾供查審，惟因長期會計制度不完備，帳簿憑證零亂，為利於被告
      查核，遂重新整理核對，又因新進會計人員對帳務處理未能即時准入狀況，以
      致資料整理較為緩慢，無法如期於八十九年七月十日前提示，原告遂於同日去
      函被告，懇請惠予寬延。然於同年八月二十一日接獲被告北區國稅法字第八九
      ○四一三三六號答辯書，以逾期未提示帳證供核，建請財政部維持原核定駁回
      原告之訴願。原告經整理及分析，八十六年度相關帳簿憑證皆已完備，遂於八
      十九年九月十三日再度函請被告准許補提示相關資料，以供查核，惟未獲下文
      。又於同年十二月二十九日分別以限時掛號再次去函被告及財政部，仍未獲任
      何答覆，直至九十年三月初始獲訴願駁回之決定。
    2.依財政部七十九年十一月二十八日台財稅第七九○三六七三四○號函釋規定，
      營利事業經稽徵機關依現行所得稅法第八十三條第三項規定核定所得額後，於
      行政救濟時，如提示符合法令之帳證，申請查帳核定者，稽徵機關應予受理，
      以符修法意旨。故原告申請被告重新查核八十六年度相關帳簿憑證，據以核實
      課稅。
　(二)被告主張之理由：
    1.原告係經營金屬用車床、銑床、鑽床機製造之業務，其八十六年度營利事業所
      得稅結算申報案，原申報全年所得額一一六、九五二元，經被告查核後，以原
      告營業成本表中統一所有進料，同一品名與事實不符，且進貨簿與進項憑證之
      品名、數量無法勾稽，銷貨簿則未載數量與單價，乃依同業利潤標準（行業代
      號二九三一－一一毛利率百分之二十一）核定其營業成本為四三、五五五、九
      九○元，營業毛利為一一、五七八、一七五元，減除依查帳核定之營業費用四
      、二八六、三四一元，核定營業淨利為七、二九一、八三四元，復依查核準則
      第六條第一項但書規定，按全部依法核定調整其營業淨利為四、九六二、○七
      五元，加計非營業收入一九六、四一五元，減除非營業損失一三四、八九九元
      ，核定全年所得額為五、○二三、五九一元。原告對依同業利潤標準核定其所
      得額部分不服，申請被告復查決定以原告依規定申請復查，惟未檢附相關帳證
      供查核，經函請於八十八年一月十四日提示帳證備核，該調帳通知書於八十九
      年一月六日送達原告，取有郵件雙掛號送達回執附卷可稽，惟原告逾期未提示
      帳證供核，致復查事項無從審酌，遂駁回其復查之申請。又原告提起訴願，雖
      訴稱其可補行提示帳證供核，被告復於八十九年七月十日通知原告提示帳證備
      核，該調帳通知書於八十九年七月三日送達原告，取有郵件雙掛號送達回執附
      卷可稽，惟原告逾期亦未提示帳證供核。
    2.原告主張八十九年九月十三日及同年十二月二十九日分別去函請被告及財政部
      准許補提示相關資料乙節。經查被告業已於八十九年八月一日北區國稅法第八
      九○四一三三六號函檢卷答辯在案，全案當時係屬訴願審理中，被告已將原告
      八十九年九月十三日及同年十二月二十九日申請函轉送財政部併案審理，惟查
      財政部九十年二月二十六日台財訴字第○八九○○五六四五五號訴願決定書所
      稱原告於做成訴願決定前，亦未將系爭帳證送至財政部審理，是原告所稱已將
      帳簿憑證整理完備，實難以採信。
　　理  由
一、按「稽徵機關進行調查或復查時，納稅義務人應提示有關各種證明所得額之帳簿
    、文據；其未提示者，稽徵機關得依查得之資料或同業利潤標準，核定其所得額
    。」「本法第八十三條所稱之帳簿文據，其關係所得額之一部或關係課稅年度中
    某一期間之所得額，而納稅義務人未能提示者，稽徵機關得就該部分依查得之資
    料或同業利潤標準核定其所得額。」為所得稅法第八十三條第一項、行為時所得
    稅法施行細則第八十一條所明定。而所謂未提示，兼指帳簿文據全部未提示，或
    雖提示而有不完全、不健全或不相符者，均有其適用，亦有行政法院（現改制為
    最高行政法院）六十一年度判字第一九八號判例可資參照。又「帳簿文據，其關
    係所得額之一部而未能提示者，依所得稅法施行細則第八十一條之規定辦理。但
    其核定所得額，以不超過當年度全部營業收入淨額依同業利潤標準核定之所得額
    為限。」「營利事業所得稅結算申報案件，納稅義務人未提示有關各種證明所得
    額之帳簿文據，經就營業收入淨額按同業利潤標準核定其所得額者，如有非營業
    收益或損失，應依法令併計課或核實減除。」查核準則第六條第一項、第二項亦
    有明文。
二、查原告係經營金屬用車床、銑床、鑽床機製造之業務，其八十六年度營利事業所
    得稅結算申報，原列報全年所得額為一一六、九五二元，經被告調閱帳證查核後
    ，認其營業成本表中統一所有進料、同一品名與事實不符，且進貨簿與進項憑證
    之品名、數量無法勾稽，銷貨簿則未載數量與單價，乃依同業利潤標準（行業代
    號二九三一－一一毛利率百分之二十一）核定其營業成本為四三、五五五、九九
    ○元，扣除核定之營業費用四、二八六、三四一元，核定營業淨利為七、二九一
    、八三四元，惟高於全部營業收入淨額依同業利潤標準淨利率核定數四、九六二
    、○七五元。乃依查核準則第六條第一項但書規定核定營業淨利四、九六二、○
    七五元，加計非營業收入一九六、四一五元，減除非營業損失一三四、八九九元
    ，核定全年所得為五、○二三、五九一元。原告對依同業利潤標準核定其所得額
    部分不服，申經請復查，惟未檢附相關帳證以供查核，經被告函請其於八十八年
    一月十四日提示帳證備核，有被告八十九年一月四日審查一科通知書、掛號郵件
    送件回執在原處分卷可稽。原告逾期未提示帳證供核，為其所不爭執，是被告以
    復查事項無從審酌為由，駁回其復查之申請，訴願決定予以維持，揆諸首揭規定
    ，並無不合。
三、原告雖主張其相關帳證憑證已齊備，要求補提重核云云。惟查原告提起訴願後於
    八十九年六月九日請求補送帳證供核，復經被告通知其於八十九年七月十日提示
    帳證備核，該調帳通知書於八十九年七月三日送達原告，有被告八十九年六月二
    十九日通知函及掛號郵件送件回執在原處分卷可按，原告逾期亦未提示帳證供核
    。原告另稱其於八十九年九月十三日及同年十二月二十九日分別致函被告及訴願
    機關財政部要求准許補提示相關資料，然當時在訴願審理中，原告果已帳證齊備
    ，當可即將相關資料送交訴願機關，乃竟未為，甚而於起訴後迄今未提出帳證，
    所稱已將帳簿憑證整理完備，顯無可採。從而原處分及訴願決定均無違誤，原告
    仍執前詞，聲請撤銷，為無理由，應予駁回。
四、據上論結，本件原告之訴為無理由，依行政訴訟法第九十八條第三項前段，判決
    如主文。
中　　華　　民　　國　　九十一　　　年　　　四　　　　月　　　三  　　　日
                 臺 北 高 等 行 政 法 院   第 一 庭
                                審 判 長 法  官　鄭 忠 仁
                                         法  官　林 育 如
                                         法  官　楊 莉 莉
右為正本係照原本作成。
如不服本判決，應於送達後二十日內，向本院提出上訴狀並表明上訴理由，如於本判
決宣示後送達前提起上訴者，應於判決送達後二十日內補提上訴理由書（須按他造人
數附繕本）。
中　　華　　民　　國　　九十一　　　年　　　四　　　　月　　　三  　　　日
            　　　　    　               書記官  黃 舜 民
